臺灣雲林地方法院民事簡易判決
111年度簡字第2號
原      告  廖欽振  
            廖周奔  
上二人共同
訴訟代理人  廖麗紫  
被      告  程國鐘  

上列當事人間因過失傷害案件，原告提起刑事附帶民事訴訟請求
損害賠償，經本院刑事庭裁定移送前來（110年度交附民字第158
號），本院於民國111年4月21日言詞辯論終結，判決如下：
    主      文
一、被告應給付原告乙○○新臺幣貳拾柒萬伍仟捌佰柒拾玖元，及
    自民國一一○年十月二日起至清償日止，按週年利率百分之
    五計算之利息。
二、原告其餘之訴駁回。
三、訴訟費用由被告負擔百分之二十七，由原告丙○○負擔百分之
    三，由原告乙○○負擔百分之七十。
四、本判決原告乙○○勝訴部分得假執行。
五、原告其餘假執行之聲請駁回。
    事實及理由
壹、程序方面
一、按訴狀送達後，原告不得將原訴變更或追加他訴，但擴張或
    減縮應受判決事項之聲明者，不在此限，民事訴訟法第255
    條第1項第3款定有明文。本件原告起訴時原請求被告應給付
    原告丙○○、乙○○各新臺幣（下同）30,616元、903,623元，
    及自起訴狀繕本送達被告之翌日起至清償日止，按週年利率
    百分之五計算之利息，嗣於民國111年2月10日具狀將請求之
    金額各變更為31,566元、972,423元，繼於111年4月21日行
    言詞辯論時，再將請求之金額各變更為31,141元、885,263
    元，均核屬聲明之擴張或減縮，與前開規定相符，應予准許
    。
二、被告經合法通知，未於言詞辯論期日到場，核無民事訴訟法
    第386條各款所列情形，經依原告聲請，由其一造辯論而為
    判決。
貳、實體方面
一、原告之主張：
  ㈠被告於108年11月1日8時35分，騎乘車牌號碼000-000號普通
    重型機車（下稱甲車）沿雲林縣○○鎮○○里○○道路○○○○○○○道
    路○○○○○○道路000000號路燈處時，因應靠右行駛竟疏未注意
    依規定靠右行駛而與原告丙○○騎乘車牌號碼000-000號普通
    重型機車（下稱乙車）後載原告乙○○，二車發生碰撞（下稱
    系爭車禍），致原告丙○○受有臉部及左下肢擦挫傷等傷害，
    原告乙○○受有右側股骨粉碎性骨折、臉部及左下肢擦挫傷等
    傷害，經鈞院110年度交簡字第47號（下稱系爭刑事案件）
    判決被告犯過失傷害罪確定，可認被告確有過失不法侵害原
    告二人權利之情事。
  ㈡原告丙○○、乙○○請求之損害項目及金額如下：
    ⒈醫療費用：
　　  原告二人因系爭車禍受傷，108年11月1日起至109年4月6
      日止，前往彰化基督教醫療財團法人雲林基督教醫院（下
      稱雲林基督教醫院）就診治療，原告乙○○另於108年11月
      轉診至員林郭醫院大村分院就診治療，原告丙○○、乙○○分
      別支出醫療費2,291元、193,363元。
    ⒉醫療用品費：
　　　原告乙○○因系爭車禍受傷，需購買復健器材、輪椅、便
      盆椅等醫療用品及手術後需補充之營養食品，均係因系爭
      車禍而增加生活上之需要，原告乙○○支出醫療用品費用
      6,800元、營養食品費用5,000元，合計11,800元。
　　⒊看護費用：
　　　原告乙○○因系爭車禍受傷，需人協助照顧3個月，自108年
      11月1日起聘僱照顧服務員居家看護，支出費用共計198,0
      00元。
　　⒋交通費用：
　　　原告二人因系爭車禍受傷，自108年11月1日起至109年4月
      6日止，因無法自行開車而需搭乘計程車前往雲林基督教
      醫院就診治療，計程車單程計價150元，單日來回共計300
      元。據此，原告丙○○、乙○○分別支出交通費用2,400元、2
      ,100元，有門診收據可證就醫日期，原告二人就計程車費
      用之支出屬因系爭車禍所增生活上之需要，雖計程車司機
      未開立收據，然原告二人居住地與就診地點即雲林基督教
      醫院間車程距離超過3公里，且計程車單程收費150元亦符
      合雲林縣計程車收費行情（參照大都會車隊計程車試算車
      資查詢結果），可認原告請求交通費用合理。
　　⒌勞動能力損失：
　　　因原告二人之子積欠銀行債務且受法院民事強制執行，且
      其他子女亦屆退休年齡而現無工作，故原告二人仍須打零
      工維持生活所需。又原告二人受傷前原分別從事水泥工、
      幫忙採收蔬菜，每日工資為1,000元，又近年因市場缺工
      ，原告二人不乏工作機會。然依醫囑，原告丙○○須休養14
      日、原告乙○○術後應休養並以助行器助行6個月，且因二
      人年紀較長，身體復原較慢，尤其原告乙○○至今仍需依靠
      助行器行走，故原告丙○○、乙○○受有不能勞動之損失分別
      為14,000元、180,000元，可認原告二人請求勞動能力損
      失合理。
　　⒍精神慰撫金:
　　　原告乙○○因系爭車禍於108年11月1日即送雲林基督教醫院
      急診並住院，且接受開放性復位及鋼釘髓內釘固定手術治
      療，出院後陸續門診追蹤治療，手術後長達3個月需由照
      顧服務員協助始能維持生活上起居，至今仍需以助行器助
      行，足認原告乙○○之身體及精神均受有相當大之痛苦，請
      求精神慰撫金30萬元並未過高，可認合理。原告丙○○因系
      爭車禍於108年11月1日即送雲林基督教醫院急診治療，出
      院後陸續門診追蹤治療，期間因行動能力下降需仰賴子女
      協助生活起居，且對道路上行駛之汽機車有相當之恐懼，
      又配偶即原告乙○○同時間亦接受手術治療而致原告丙○○情
      緒低落，請求精神慰撫金1萬元並未過高，可認合理。又
      系爭車禍發生迄今已逾二年，歷次調解及刑事案件審理過
      程中，被告從未有積極彌補原告二人損害之舉，以致原告
      二人受訟累之苦，爰此原告二人主張受有精神上之痛苦實
      有理由。
　　⒎機車修理費：
　　　原告丙○○所有乙車因系爭車禍受有損害，經維修共支出2,
      450元等情，有估價單可參，可認原告丙○○主張之機車修
      理費2,450元屬實。若鈞院認有零件折舊情事，請考量依
      一般社會經驗關於機車維修費報價實際包含材料費及工資
      ，其中工資部分並無折舊問題，懇請鈞院依比例認列工資
      部分。
  ㈢對被告主張抵銷所為之陳述：
　  ⒈由系爭車禍現場照片所示，原告丙○○所騎乘之乙車上確實
      有二頂安全帽，且上開機車並未裝設任何置物籃，應可認
      系爭車禍發生時，原告二人均依法配戴安全帽，非如被告
      所指摘原告二人有未依法配戴安全帽之情事。
　  ⒉被告曾於系爭刑事案件審理中自陳因健康欠佳無工作，後
      自稱無工作能力及無經濟能力賠償原告二人，據此被告主
      張工作損失3萬元應無理由。
　  ⒊就被告主張抵銷之醫療費用2,950元中之2,380元及甲車修
      理費用300元部分不爭執。　　　
　  ⒋系爭車禍發生，被告若受有損失可由保險獲得補償，惟迄
      今被告從未提出單據提出申請，且遲至111年1月18日提出
      答辯狀時始主張其受有損害，難認被告主張所受損害之真
      實性，亦難認被告自陳經濟能力欠佳之真實性。
  ㈣並聲明：被告應給付原告丙○○31,141元、原告乙○○885,263元
    ，及均自起訴狀繕本送達翌日起至清償日止，按週年利率百
    分之五計算之利息；前項判決請准供擔保宣告假執行。
二、被告之答辯：
  ㈠兩造調解時，原告要求賠償金額過高，且被告亦因系爭車禍
    受有頭部外傷併腦震盪、四肢多數挫擦傷、頸部傷害等，被
    告另身患直腸惡性腫瘤、橫結腸惡性腫瘤、疑大腸瘜肉，還
    要照顧長子（身患直腸惡性腫瘤）生活費用等，如今被告無
    工作能力及經濟能力負擔高額賠償金，故無法和解。且系爭
    車禍經交通部公路總局車輛行車事故鑑定會覆議意見認為原
    告丙○○同為肇事原因。因此，就系爭車禍發生，原告與有過
    失，被告依民法第217條規定，請求法院減輕賠償金額或免
    除之。
  ㈡被告亦因系爭車禍受有傷害，且就系爭車禍發生原告亦有過
    失，因此本件兩造應各負金錢賠償債務，並均屆清償期，被
    告可依民法第334條第1項前段規定主張抵銷，請求抵銷之數
    額如下：醫療費用（自108年11月1日起至109年12月17日止
    ）2,950元、機車修理費300元、工作損失3萬元、精神慰藉
    金5萬元，合計83,250元。
  ㈢被告就原告乙○○請求被告賠償有爭執，自應由原告乙○○負舉
    證責任。且系爭車禍兩造同為肇事原因，故原告丙○○、乙○○
    （未載安全帽）與有過失者，被告主張本件有過失相抵之適
    用。
三、本院判斷
  ㈠原告主張被告於108年11月1日8時35分，騎乘甲車沿系爭產業
    道路由南往北行駛，騎至該產業道路252687號路燈處時，本
    應注意汽車除行駛於單行道或指定行駛於左側車道外，在未
    劃分向線或分向限制線之道路，應靠右行駛，竟疏未注意依
    規定靠右行駛，適原告丙○○騎乘乙車搭載原告乙○○，沿上開
    產業道路由東往西駛至欲左轉往南行駛時，二車發生碰撞，
    致原告丙○○與乙○○均人車倒地，原告丙○○受有臉部及左下肢
    擦挫傷等傷害，原告乙○○受有右側股骨粉碎性骨折、臉部及
    左下肢擦挫傷等情，有現場照片（見偵查卷第27-39頁）、
    道路交通事故現場圖、道路交通事故調查報告表㈠、㈡（見偵
    查卷第19-23頁）附於刑事卷可稽，且被告於系爭刑事案件
    審理中就此亦不爭執（見交易字卷第49、51頁）。另被告因
    系爭車禍犯過失傷害罪，經本院110年度交簡字第47號刑事
    簡易判決判處有期徒刑2月確定，有上開刑事判決在卷可明
    （見本院卷第13-17頁），復經本院調取該刑事卷核閱無誤
    ，原告主張之上開事實，自屬可信。
　㈡原告丙○○與被告之過失比例：　
    ⒈按汽車除行駛於單行道或指定行駛於左側車道外，在未劃
      分向線或分向限制線之道路，應靠右行駛，道路交通安全
      規則第95條第1項定有明文。經查，本件原告丙○○與被告
      均為考領有駕駛執照之人，有二人之證號查詢機車、汽車
      駕駛人附於偵查卷可按（見偵查卷第55-58頁），對於上
      開規定應當知悉，其等騎乘機車行駛於道路上，自應遵守
      上開規定。又依當時天候晴、日間自然光線、柏油路面乾
      燥無缺陷、無障礙物、視距彎道，並無不能注意之情事，
      然依道路交通事故現場圖及現場照片所示（見偵查卷第19
      、27-31頁），被告所騎乘之甲車於系爭車禍發生後係倒
      於系爭產業道路中央位置，而原告丙○○與被告至交通部公
      路總局嘉義區監理所嘉雲區車輛行車事故鑑定會（下稱嘉
      雲區車輛行車事故鑑定會）說明時均自承甲車倒地位置即
      是兩車碰撞位置（見偵查卷第101頁），可知原告丙○○與
      被告所騎乘之機車係在車道中央位置發生撞擊，足認原告
      丙○○與被告在未劃分向線或分向限制線之道路，均有未靠
      右行駛之過失。
    ⒉又系爭刑事案件偵查中，檢察官囑託嘉雲區車輛行車事故
      鑑定會鑑定系爭車禍之肇事責任，鑑定結果認為：「一、
      丙○○駕駛普通重型機車，行經未劃設分向標線之彎道路段
      ，互未靠右行駛，同為肇事原因。二、甲○○駕駛普通重型
      機車，行經未劃設分向標線之彎道路段，互未靠右行駛，
      同為肇事原因。」有鑑定意見書附於偵查卷可按（見偵查
      卷第100-101頁）。經檢察官再囑託交通部公總局車輛行
      車事故鑑定覆議會鑑定系爭車禍之肇事責任，仍維持上開
      認定，有覆議意見書附於偵查卷可明（見偵查卷第125-12
      7頁）。
    ⒊本院審酌原告丙○○與被告上開過失情節，認為其二人就系
      爭車禍之發生，應各負一半之過失責任。
    ⒋被告雖抗辯原告二人均未載安全帽，就系爭車禍所致傷害
      之擴大，亦有過失等語。惟查，依道路交通事故調查報告
      表㈡「保護裝備」欄之記載，原告二人於系爭車禍發生時
      均有戴安全帽（見偵查卷第23頁），且依現場照片所示，
      乙車於系爭車禍發生後停靠於路旁時，車上亦放有二頂安
      全帽（見偵查卷第27、29頁），已足認定原告二人於系爭
      車禍發生時應有配戴安全帽，被告此部分抗辯，為不足採
      。
  ㈢按因故意或過失，不法侵害他人之權利者，負損害賠償責任
    ；汽車、機車或其他非依軌道行駛之動力車輛，在使用中加
    損害於他人者，駕駛人應賠償因此所生之損害；不法侵害他
    人之身體或健康者，對於被害人因此喪失或減少勞動能力，
    或增加生活上之需要時，應負損害賠償責任；不法侵害他人
    之身體、健康、名譽、自由、信用、隱私、貞操，或不法侵
    害其他人格法益而情節重大者，被害人雖非財產上之損害，
    亦得請求賠償相當之金額；不法毀損他人之物者，被害人得
    請求賠償其物因毀損所減少之價額，民法第184條第1項前段
    、第191條之2前段、第193條第1項、第195條第1項前段、第
    196條分別定有明文。本件被告應就系爭車禍之發生負過失
    責任，已詳述如前，則原告二人依據上開規定請求被告負損
    害賠償責任，即屬有據。茲就原告二人得請求損害賠償之項
    目、金額多寡及應否准許，分述如下：
    ⒈原告丙○○部分：
　　  ⑴醫療費用：
　　　  原告丙○○主張其支出醫療費用2,291元之事實，已據其
        提出雲林基督教醫院門診收據為證（見本院卷第113-12
        1頁），且經雲林基督教醫院以111年3月31日一一一雲
        基字第1110300054號函復認上開門診就醫均與系爭車禍
        所致傷勢有相關（見本院卷第175-213頁），因此原告
        廖振欽此部分請求，應予准許。
　　  ⑵交通費用： 
　　    原告丙○○主張因系爭車禍受傷就醫而搭乘計程車支出2,
        400元部分。經查，原告丙○○因系爭車禍所受之傷害為
        臉部、左下肢擦挫傷，衡情應無搭乘計程車就醫之必要
        ，但仍有搭乘大眾交通工具就醫而有支出交通費用之情
        事。依原告丙○○所提出之醫療費用收據所示，原告丙○○
        共至雲林基督教醫院就醫8次，而搭乘臺西客運從其住
        處至雲林基督教醫院之車資一次約25元（見本院卷第34
        9-360頁），來回車資為50元。是以，原告丙○○請求交
        通費用部分於400元之範圍內為有理由，超過上開範圍
        之請求，則屬無據。
　　  ⑶勞動能力損失：
　　　  原告丙○○雖主張因系爭車禍受傷有2星期無法工作，每
        日工資以1,000元計算，受有不能工作損失14,000元。
        惟查，原告丙○○為28年12月出生（見本院卷第167頁）
        ，於系爭車禍發生時，年滿79歲，已逾法定退休年齡並
        已屆高齡，依常情本即難認仍有工作能力。再者，其主
        張係從事水泥工，亦屬高度勞力之工作，且就此有利於
        已事實之主張，復未提出證明，已無從為有利之認定。
        況原告丙○○於111年1月17日具狀陳明其職業為務農，目
        前已經沒有從事務農工作，因為年齡已高等語（見本院
        卷第48頁）。因此，原告丙○○主張其受有勞動能力損失
        14,000元，為不足採。原告丙○○此部分請求，不予准許
        。
　　  ⑷機車修理費用：　
　　　  原告丙○○主張因系爭車禍致其所騎乘之乙車毀損，而支
        出修理費用2,450元乙情，已據其提出訴外人安全車行
        出具之估價單為憑（見本院卷第49頁）。而該估價單所
        列計價項目均為零件，依民法第196條請求賠償物被毀
        損所減少之價額，得以修復費用為估定之標準，但以必
        要者為限（例如：修理材料以新品換舊品，應予折舊，
        參照最高法院77年度第9次民事庭會議決議㈠）。又乙車
        於100年9月出廠，有原告丙○○提出之行車執照在卷可按
        （見本院卷第167頁），依行政院所頒固定資產耐用年
        數表及固定資產折舊率之規定，機械腳踏車之耐用年數
        為3年，依定率遞減法每年折舊1000分之536，另依營利
        事業所得稅查核準則第95條第6項規定「固定資產提列
        折舊採用定率遞減法者，以1年為計算單位，其使用期
        間未滿1年者，按實際使用之月數相當於全年之比例計
        算之，不滿1月者，以1月計」，乙車自出廠日起至系爭
        車禍發生時，已使用8年7月，則零件扣除折舊後之修復
        費用估定為245元（計算式：第1年折舊值2,450×0.536=
        1,313第1年折舊後價值2,450-1,313=1,137；第2年折舊
        值1,137×0.536=609第2年折舊後價值1,137-609=528；
        第3年折舊值528×0.536=283第3年折舊後價值528-283=2
        45；第4年折舊值為0，見本院卷第347頁），則原告丙○
        ○請求機車修理費於245元範圍內有理由，超過上開範圍
        之請求，不應准許。原告丙○○雖另主張依一般社會經驗
        關於機車維修費報價實際包含材料費及工資，其中工資
        部分並無折舊問題，故應依比例認列工資等語。然原告
        丙○○所提出之估價單上既無工資費用之支出，即無按比
        例認列工資之可言，原告丙○○此部分主張，自非有據。
　　  ⑸精神慰撫金：
        按慰藉金之賠償須以人格權遭遇侵害，使精神上受有痛
        苦為必要，其核給之標準固與財產上損害之計算不同，
        然非不可斟酌雙方身分資力與加害程度，及其他各種情
        形核定相當之數額（最高法院51年度台上字第223號判
        決意旨參照)。故慰撫金之金額是否相當，自應依實際
        加害情形與被害人所受之痛苦及雙方之身分、地位、經
        濟狀況等關係決定之。原告丙○○因系爭車禍而受有前述
        傷害，其精神上受有痛苦可堪認定。本院審酌原告丙○○
        受傷程度、情節，及所陳其學歷為國小畢業，有子女5
        人（見本院卷第164頁）；被告於系爭刑事案件審理中
        自陳：目前沒有工作，因為身體不好，靠領以前職業公
        會的錢，每月2萬元過生活，與太太同住等情（見本院
        刑事卷第55頁），並參酌兩造之財產資力（見本院卷民
        事證件存置袋）暨兩造之身分、地位、經濟狀況、被告
        上開加害情形等一切情狀，認為原告丙○○請求精神慰撫
        金1萬元，尚屬合理，應予准許。
      ⑹合計，原告丙○○得請求被告賠償之金額為12,936元（計
        算式：醫療費用2,291元＋交通費400元＋乙車修理費245
        元＋精神慰撫金1萬元＝12,936元）。
      ⑺按損害之發生或擴大，被害人與有過失者，法院得減輕
        賠償金額，或免除之，為民法第217條第1項所明定。此
        規定之目的在謀求加害人與被害人間之公平，倘受害人
        於事故之發生亦有過失時，由加害人負全部賠償責任，
        為免失諸過苛，是以賦與法院不待當事人之主張，減輕
        其賠償責任或免除之職權。換言之，基於過失相抵之責
        任減輕或免除，非僅為抗辯之一種，亦可使請求權全部
        或一部為之消滅，故裁判上得以職權斟酌之（最高法院
        54年度台上字第2433號判決、86年度台上字第1178號判
        決意旨參照）。本件原告丙○○應自行負擔十分之五之過
        失責任，已如前述，則依上開規定及說明，依法應減輕
        被告應負擔損害賠償金額之十分之五，則被告應賠償原
        告丙○○之金額為6,468元（計算式：12,936×0.5＝6,468
        ）。
      ⑻按保險人依本法規定所為之保險給付，視為被保險人損
        害賠償金額之一部分，被保險人受賠償請求時，得扣除
        之，強制汽車責任保險法第32條定有明文。則本件在計
        算被告應給付之損害賠償數額時，應將原告已受領之強
        制汽車責任保險給付予以扣除。本件原告丙○○已領取強
        制汽車責任保險金5,191元之事實，有原告丙○○所提出
        其於西螺鎮農會活期儲蓄存款存摺內頁明細、新光產物
        保險股份有限公司111年4月13日（111）新產法發字第8
        7號函及本院公務電話紀錄單在卷可按（見本院卷第51
        、369、371、381頁），此金額應自原告丙○○原得請求
        賠償之金額中予以扣除，經扣除後，原告丙○○得請求被
        告賠償之金額為1,277元（計算式：6,468－5,191＝1,277
        ）。
    ⒉原告乙○○部分：
　    ⑴醫療費用：
　　    原告乙○○主張其支出醫療費用193,363元，已據其提出
        雲林基督教醫院門診收據、員林郭醫院醫療費用明細收
        據為證（見本院卷第123-131頁），且原告乙○○因系爭
        車禍受有右側股骨粉碎性骨折、臉部及左下肢擦挫傷，
        並因而接受手術治療，後續亦至門診追蹤治療，有雲林
        基督教醫院診斷書附卷可查（見本院卷第111頁）。而
        原告所提出之上開醫療單據，形式上觀之就診日期、科
        別，亦與上開所受傷害相關，因此原告乙○○此部分請求
        ，應予准許。
　    ⑵醫療用品費用：
　　    原告乙○○主張因系爭車禍受傷之復健而支出復健器材等
        醫療用品費用6,800元及手術後需補充之營養用品5,000
        元，為被告所爭執。而原告乙○○就其確有上開費用之支
        出，並未提出相關證明，難認就此有利於己之事實主張
        已為證明，故原告乙○○此部分請求，不予准許。
　    ⑶看護費用：
　　    原告乙○○主張因系爭車禍受傷，有專人看護之必要而支
        出看護費用198,000元部分（計算式：90×2,200=198,00
        0），為被告所爭執。經查，原告乙○○就有上開支出，
        已提出雲林基督教醫院診斷書、看護收據及所聘僱看護
        人員之證照資料為證（見本院卷第111、133-135頁），
        而上開診斷書已載明原告乙○○需人協助照顧3個月，且
        原告乙○○請求之看護費用每日以2,200元計算，亦與行
        情相符，尚屬合理。因此，原告乙○○此部分請求為有理
        由，應予准許。
　　  ⑷交通費用：　
　　    原告乙○○主張因系爭車禍受傷就醫而搭乘計程車支出2,
        100元部分，為被告所爭執。經查，原告乙○○因系爭車
        禍所受之傷害為右側股骨粉碎性骨折、臉部及左下肢擦
        挫傷，醫囑並載明手術後應休養並以助行器助行6個月
        ，有雲林基督教醫院診斷書附卷可查（見本院卷第111
        頁），衡情應有搭乘計程車就醫之必要。又從原告乙○○
        住處搭乘計程車至雲林基督教醫院每趟計程車車資約15
        0元，有原告提出之大都會車隊預估車資資料足憑（見
        本院卷第141頁）。另依原告乙○○所提出之醫療費用收
        據顯示（見本院卷第123-129頁），原告乙○○共計就醫7
        次，是以原告乙○○請求搭乘計程車之交通費用2,100元
        部分，核屬有據。
　    ⑸勞動能力損失：　
　　    原告乙○○雖主張因系爭車禍受傷有6個月無法工作，每
        日工資以1,000元計算，受有不能工作損失18萬元。惟
        查，原告乙○○為29年11月出生（見本院卷第111頁），
        於系爭車禍發生時，年滿78歲，已逾法定退休年齡並已
        屆高齡，依常情本即難認仍有工作能力。況原告乙○○於
        111年1月17日具狀陳明其職業為務農，目前已經沒有從
        事務農工作，因為年齡已高等語（見本院卷第48頁），
        益證原告乙○○並未因系爭車禍受傷而受有工作收入損失
        ，故原告乙○○此部分請求，不予准許。  
　    ⑹精神慰撫金：
        按慰藉金之賠償須以人格權遭遇侵害，使精神上受有痛
        苦為必要，其核給之標準固與財產上損害之計算不同，
        然非不可斟酌雙方身分資力與加害程度，及其他各種情
        形核定相當之數額（最高法院51年度台上字第223號判
        決意旨參照)。故慰撫金之金額是否相當，自應依實際
        加害情形與被害人所受之痛苦及雙方之身分、地位、經
        濟狀況等關係決定之。原告乙○○因系爭車禍而受有前述
        傷害，其精神上受有痛苦可堪認定。本院審酌原告乙○○
        受傷程度、情節，及自承其未受教育，有子女5人（見
        本院卷第164頁）；被告於系爭刑事案件審理中自承目
        前沒有工作，因為身體不好，靠領以前職業公會的錢，
        每月2萬元過生活，目前與太太同住等情（見本院刑事
        卷第55頁），並參酌兩造之財產資力（見本院卷證物袋
        ）暨兩造之身分、地位、經濟狀況、被告上開加害情形
        等一切情狀，認為原告乙○○請求被告賠償精神慰撫金30
        萬元，尚屬合理，應予准許。
      ⑺合計，原告乙○○得請求被告賠償之金額為693,463元（計
        算式：醫療費用193,363元＋看護費用198,000元＋交通費
        用2,100元＋精神慰撫金30萬元＝693,463元）。
　　  ⑻按損害之發生或擴大，被害人與有過失者，法院得減輕
        賠償金額，或免除之；前項規定，於被害人之代理人或
        使用人與有過失者準用之，為民法第217條第1項、第3
        項所明定。此規定之目的在謀求加害人與被害人間之公
        平，倘受害人於事故之發生亦有過失時，由加害人負全
        部賠償責任，為免失諸過苛，是以賦與法院不待當事人
        之主張，減輕其賠償責任或免除之職權。換言之，基於
        過失相抵之責任減輕或免除，非僅為抗辯之一種，亦可
        使請求權全部或一部為之消滅，故裁判上得以職權斟酌
        之（最高法院54年度台上字第2433號判決、86年度台上
        字第1178號判決意旨參照）。次按駕駛機車有過失致坐
        於後座之人被他人駕駛之車撞死者，後座之人係因藉駕
        駛人載送而擴大其活動範圍，駕駛人為之駕駛機車，應
        認係後座之人之使用人，依民法第217條第1項、第3項
        規定，減輕加害人之賠償金額，並無不合（最高法院74
        年度台上字第1170號判決、74年度台上字第2306號判決
        意旨參照）。亦即損害之發生或擴大，被害人之代理人
        或使用人與有過失者，法院得減輕賠償金額或免除之。
        而駕駛車輛附載他人，該他人係因藉駕駛人載送而擴大
        其活動範圍，駕駛人為之駕駛車輛，應認係該他人之使
        用人，依前開規定，自得減免賠償義務人之賠償金額。
        且法院對於酌減賠償金額若干抑或完全免除，雖有裁量
        之自由，但應斟酌雙方原因力之強弱與過失之輕重以定
        之。經查，原告乙○○搭乘原告丙○○所騎乘之乙車，原告
        丙○○為原告乙○○之使用人，而原告丙○○就系爭車禍之發
        生應負擔十分之五之過失責任，已如前述。則依上開規
        定及說明，原告乙○○應承擔原告丙○○就系爭車禍發生應
        負擔之十分之五之過失責任。準此，依法減輕被告應負
        擔之損害賠償金額十分之五，則被告應賠償原告乙○○之
        金額為346,732元（計算式：693,463×0.5＝346,731.5，
        元以下四捨五入）。
      ⑼按保險人依本法規定所為之保險給付，視為被保險人損
        害賠償金額之一部分，被保險人受賠償請求時，得扣除
        之，強制汽車責任保險法第32條定有明文。則本件在計
        算被告應給付之損害賠償數額時，應將原告已受領之強
        制汽車責任保險給付予以扣除。本件原告乙○○已領取強
        制汽車責任保險金70,853元之事實，有原告乙○○所提其
        於西螺鎮農會活期儲蓄存款存摺內頁明細及新光產物保
        險股份有限公司111年4月13日（111）新產法發字第87
        號函在卷可按（見本院卷第53、369、383頁），此金額
        應自原告乙○○原得請求賠償之金額中予以扣除，經扣除
        後，原告乙○○得請求被告賠償之金額為275,879元（計
        算式：346,732－70,853＝275,879）。
  ㈣被告主張抵銷部分：
　　⒈承前所述，原告丙○○就系爭車禍之發生與有過失，其應負
      擔一半之過失責任，故被告主張其對原告丙○○有損害賠償
      債權，應屬有據。茲就被告請求之賠償項目及金額，分述
      如下：
　　  ⑴醫療費用：
　　　  被告主張因系爭車禍受有頭部外傷併腦震盪、四肢多數
        挫傷、頸部傷害支出醫療費2,950元，已據被告提出雲
        林基督教醫院診斷書、門診收據為證（見本院卷第61、
        73-89頁），除其中申請診斷證明書所支出之570元非屬
        醫療必要費用應予剔除外，其餘2,380元部分皆屬上開
        受傷所必要之醫療費支出，有雲林基督教醫院111年3月
        31日一一一雲基字第1110300054號函檢送之主治醫師回
        覆單及病歷資料在卷可稽（見本院卷第175、217-343、
        367頁），原告丙○○對被告此部分請求亦不爭執（見本
        院卷第376頁），因此被告得請求之醫療費用於2,380元
        範圍內，應予准許。
　　  ⑵機車修理費：
　　　  被告主張甲車因系爭車禍風鏡毀損而支出修理費用300
        元，已據被告提出訴外人全勝車行收據為證（見本院卷
        第91頁），原告丙○○就此並不爭執而同意賠償（見本院
        卷第152-153頁），被告此部分之請求，應予准許。
　　  ⑶工作收入損失部分：
　　　  被告主張因系爭車禍受有工作收入損失3萬元部分，為
        原告丙○○所爭執。經查，被告為39年10月生（見附民字
        卷第25頁），於系爭車禍發生時已年滿69歲，已逾法定
        退休年齡，並有惡性腫瘤、腦中風病史。另參諸其於書
        狀已自承無工作能力（見本院卷第55、63-65頁），前
        於系爭刑事案件審理中亦陳述因為身體不好沒有工作，
        靠之前職業公會所領取每月2萬元維生等語（見本院刑
        事卷第55頁），故被告主張其受有工作收入損失，請求
        原告丙○○賠償3萬元，為無理由。
　　  ⑷精神慰撫金部分：
　　    按慰藉金之賠償須以人格權遭遇侵害，使精神上受有痛
        苦為必要，其核給之標準固與財產上損害之計算不同，
        然非不可斟酌雙方身分資力與加害程度，及其他各種情
        形核定相當之數額（最高法院51年度台上字第223號判
        決意旨參照)。故慰撫金之金額是否相當，自應依實際
        加害情形與被害人所受之痛苦及雙方之身分、地位、經
        濟狀況等關係決定之。被告因系爭車禍而受有頭部外傷
        併腦震盪、四肢多數挫擦傷、頸部傷害等傷害，其精神
        上受有痛苦可堪認定。本院審酌被告之受傷程度、原告
        丙○○與被告前述之教育程度、經濟及家庭狀況等一切情
        狀，認為被告請求原告丙○○賠償精神慰撫金於3萬元之
        範圍內，為有理由，逾此部分之請求，為無理由。
      ⑸綜上，被告因系爭車禍所受之損害金額共計為32,680元
        （計算式：醫療費用2,380元+甲車修理費300元+精神慰
        撫金3萬元＝32,680元】。
　    ⑹又被告就其所受損害應自行負擔一半之過失責任，已如
        前述，以此計算，原告丙○○應賠償被告之金額為16,340
        元（計算式：32,680×0.5＝16,340）。
　　⒉按二人互負債務，而其給付種類相同，並均屆清償期者，
      各得以其債務，與他方之債務，互為抵銷，但依債之性質
      不能抵銷或依當事人之特約不得抵銷者，不在此限，民法
      第334條定有明文。經查，兩造各依據侵權行為之法律關
      係互為請求，經本院前述審核認定後，被告應賠償原告丙
      ○○1,277元，而原告丙○○應賠償被告16,340元，且其二人
      互負之債務均為金錢債務，依債之性質並非不能抵銷，當
      事人亦無特約不得抵銷，故被告主張以其所負債務與原告
      丙○○之債務互為抵銷，應屬有理。經抵銷後，原告丙○○已
      無餘額得向被告請求。
    ⒊從而，原告丙○○依據侵權行為之法律關係，請求被告賠償
      如聲明所示之金額及法定遲延利息，即乏所據，應予駁回
      。
  ㈤按給付無確定期限者，債務人於債權人得請求給付時，經其
    催告而未為給付，自受催告時起，負遲延責任，其經債權人
    起訴而送達訴狀者，與催告有同一之效力；遲延之債務，以
    支付金錢為標的者，債權人得請求依法定利率計算之遲延利
    息；應付利息之債務，其利率未經約定，亦無法律可據者，
    週年利率為百分之五，民法第229條第2項、第233條第1項前
    段、第203條分別定有明文。本件原告乙○○請求被告賠償之
    金額，並未定有給付之期限，而本件刑事附帶民事訴訟起訴
    狀繕本係於110年10月1日送達被告（見附民卷第15頁），則
    原告乙○○請求自起訴狀繕本送達之翌日即110年10月2日起至
    清償日止，按週年利率百分之五計算之遲延利息，並未逾上
    開規定之範圍，亦無不合，應予准許。
四、綜上所述，原告丙○○依據侵權行為之法律關係，請求被告賠
    償之損害金額，與被告所得主張之損害金額抵銷後，已無餘
    額。從而，原告丙○○請求被告應給付其31,141元，及自起訴
    狀繕本送達被告之翌日起至清償日止，按週年利率百分之五
    計算之利息，為無理由，應予駁回。原告乙○○依據侵權行為
    之法律關係，請求被告給付其275,879元，及自110年10月2
    日起至清償日止，按週年利率百分之五計算之利息部分，為
    有理由，應予准許。原告乙○○超過上開金額之請求，為無理
    由，應予駁回。
五、原告丙○○的請求既經全部駁回，其假執行的聲請已失所依附
    ，應予駁回。
六、本件原告乙○○雖陳明願供擔保，請准宣告假執行，關於原告
    乙○○勝訴部分，因本件為本於道路交通事故有所請求而涉訟
    ，為依民事訴訟法第427條第2項第11款規定適用簡易程序所
    為被告敗訴之判決，依民事訴訟法第389條第1項第3款之規
    定，應由法院依職權宣告假執行。至於原告乙○○請求不被允
    許部分的假執行聲請沒有理由，應予駁回。
七、本件為判決之基礎已臻明確，兩造其餘之攻擊或防禦方法及
    證據，經本院斟酌後，認為均不足以影響本判決之結果，亦
    與本件爭點無涉，自無逐一詳予論駁之必要，併此敘明。
八、訴訟費用負擔之依據：民事訴訟法第79條、第85條第1項後
    段。　
中　　華　　民　　國　　111 　年　　5 　　月　　5 　　日
                  民事簡易庭    法  官  蔡碧蓉

以上正本係照原本作成。
如對本判決上訴，須於判決送達後20日內向本院提出上訴狀（須
附繕本）。如委任律師提起上訴者，應一併繳納上訴審裁判費。
中　　華　　民　　國　　111 　年　　5 　　月　　5 　　日
                                書記官　鄭蕉杏